【裁判字號】    95,台上,1450
【裁判日期】    950323
【裁判案由】    偽造文書
【裁判全文】
最高法院刑事判決            九十五年度台上字第一四五０號
    上  訴  人  台灣高等法院高雄分院檢察署檢察官
    被      告  甲○○
                        123.
                乙○○
                        132.
上列上訴人因被告等偽造文書案件，不服台灣高等法院高雄分院
中華民國九十四年五月二十五日第二審更審判決（九十三年度重
上更(五)字第四０號，起訴案號：台灣高雄地方法院檢察署八十二
年度偵字第二四一四六號、八十三年度偵字第四六六、六六八號
），提起上訴，本院判決如下：
    主  文
原判決撤銷，發回台灣高等法院高雄分院。
    理  由
本件原判決以公訴意旨略稱：(一)、被告甲○○於民國七十七年七
月間，曾任屏東縣屏東市○○路二四七號全興小客車租賃有限公
司（下稱全興公司）負責人，明知全興公司所屬之車牌000－
0000號、000－0000號、000－0000號、00
0－0000號、000－0000號、000－0000號雷
諾牌小客車之引擎或車身部分受有嚴重毀損，因急於用車，竟與
在屏東市○○路三０六號進倫汽車股份有限公司（下稱進倫公司
）之汽車保養廠擔任廠長之被告乙○○基於共同犯意聯絡，自七
十八年三月間起至七十九年十一月間止，將全興公司上開小客車
以如原判決附表一所載方式，在該保養廠內加以頂拼，致生損害
於監理處對車輛登記之正確性及汽車廠商之聲譽。(二)、被告乙○
○明知車牌000－0000號（引擎號碼Ｐ一二四六八七號）
、000－0000號（引擎號碼一二五九九六號）、000－
0000號（引擎號碼Ｐ一二六一六九號）、000－0000
號（引擎號碼Ｐ一六二五四九號）、000－0000號（引擎
號碼Ｐ一六一五０九號）、000－0000號（引擎號碼Ｐ一
二五七五０號）雷諾牌小客車均屬來源不明贓車，竟於七十八年
三月間起，至七十九年十一月間止，令不詳姓名技工在進倫公司
保養廠內，將上開六部贓車解體，並將引擎號碼均加以磨損且重
新打造成如原判決附表一所示受頂拼車之引擎號碼，再以俗稱「
借屍還魂」方式，將上開偽造後之引擎號碼頂拼在全興公司如原
判決附表一同型之雷諾牌小客車車體上。嗣於八十二年十二月八
日經警循線查獲等情。因認被告甲○○、乙○○（下稱被告等）
共同涉犯刑法第二百十六條、第二百十條之行使偽造私文書罪嫌
（起訴書漏載乙○○牽連涉犯刑法第三百四十九條第一項收受贓
物罪之起訴法條）。經審理結果，認為不能證明被告等犯罪，因
而撤銷第一審論處被告等以共同行使偽造私文書罪刑之判決，改
判諭知被告等均無罪，固非無見。
惟按：(一)、證據之證明力，固由法院自由判斷，但其判斷不得違
背經驗法則，如證據之本身依照吾人日常生活經驗所得之定則觀
察，尚非全無疑竇時，則不能遽採為判決之基礎。原判決引用被
告甲○○於第一審偵、審中供稱：「當時是我的車子都在進倫保
養廠修理，當時我知道該車有自相頂拼」、「他們有時用我的一
部車中的部分零件、引擎換另一部車零件或引擎」等語（見偵字
第二四一四六號偵查卷第七十七頁背面、第一審卷第一二九頁）
；因認依上開供述，被告等應係以全興公司所有車輛之引擎或零
件相互頂拼，不能證明被告等有在進倫公司之保養廠，以公訴意
旨所指之六部贓車之引擎或零件，頂拼至全興公司所有小客車上
之犯行等由，資為有利於被告等之論據之一（見原判決第八至九
頁，理由四之(五)）。惟查前揭保養廠既為雷諾汽車代理商進倫公
司所直營之正規保養廠，此經被告乙○○於原法院上訴審所舉之
證人李隆信、胡進煥證述甚明（見上訴卷第一五二至一五三頁）
，自不乏供應修護客戶車輛所需之新零件，況若取用全興公司其
他車輛之零件或引擎，則該被抽取零件或引擎之車輛又將如何使
用？是被告甲○○上開供詞是否可信，尚非無疑，原判決逕予採
信，已有可議。且被告甲○○於原法院更一審復改稱：「營業過
程中，未要求進倫（公司）換舊零件」等語（見更(一)卷第七十三
頁）。其先後供述，並非始終一致，實情如何？顯然仍欠明瞭。
原判決遽認所謂「頂拼」僅指全興公司所有車輛之引擎或零件相
互替換云云，所為論斷難謂符合採證法則。此項違誤，本院前次
發回意旨業經指明，本次更審判決猶未予以釐清或糾正，以致瑕
疵依然存在，仍屬無可維持。(二)、審理事實之法院，對於被告有
利及不利之證據，應一律注意，綜合全案證據資料，本於經驗法
則以定其取捨，並將取捨證據及得心證之理由，於判決書內詳予
說明，倘僅援用有利於被告之證據而為被告有利之認定，對於不
利於被告之證據恝置不論，難謂於法無違。原判決於理由內說明
：「不能證明被告乙○○有在進倫保養廠以系爭（指原判決附表
一編號４至９，即起訴書附表編號１Ａ、６、３Ａ、２Ａ、４、
５所載）失竊之六部小客車之引擎或零件頂拼到全興公司所有小
客車上」、「（原判決）附表一編號５所示原全興公司所有00
0－0000號營業小客車雖因於七十七年十二月七日車禍肇事
，而送往進倫汽車保養廠大修，中國產物保險公司共計賠償一九
二，０００元（見第一審卷第六十五、九十五頁）。惟由該修理
估價單所載使用之零件，亦不能證明係取自於被害人黃慶容失竊
車輛零件」等旨（見原判決第九頁，理由四之(五)）。然依卷內資
料，被告甲○○於警詢時供承：「（全興公司之車輛發生）車禍
後經乙○○估價，先以我公司車體頂拼，然在（應係「然後再」
之誤載）竊取贓車頂拼被頂拼車體的車籍」等語不諱（見警(二)卷
第二頁背面）；而原判決附表一編號４至９所示，經頂拼後懸掛
全興公司車牌之車輛，其車體分別係被害人范常智、黃慶容、邱
文彩、蔡進益、張瓊瑤、劉琠所失竊之贓車車體，亦經上開被害
人於警詢時指證無訛，並有其領回贓車出具之領據附卷可稽（見
警(二)卷）。各該不利於被告等之證據資料，如何不足資為不利於
被告等之認定，原審全未斟酌論述，遽行判決，併有判決理由不
備之違背法令。檢察官上訴意旨執以指摘，非無理由，應認原判
決仍有撤銷發回之原因。
據上論結，應依刑事訴訟法第三百九十七條、第四百零一條，判
決如主文。
中    華    民    國  九十五  年    三    月  二十三  日
                      最高法院刑事第六庭
                          審判長法官  林  增  福
                                法官  邵  燕  玲
                                法官  張  清  埤
                                法官  陳  世  雄
                                法官  孫  增  同
      本件正本證明與原本無異
                                      書  記  官
中    華    民    國  九十五  年    三    月  二十九  日
                                                      Ｋ


司法院資訊處製作；財團法人民間司法改革基金會備份。
